【裁判字號】    91,訴緝,26
【裁判日期】    920108
【裁判案由】    妨害兵役
【裁判全文】
臺灣嘉義地方法院刑事判決                          九十一年度訴緝字第二六號
    公  訴  人  臺灣嘉義地方法院檢察署檢察官
    被      告  甲○○  男三十.
右列被告因妨害兵役案件，經檢察官聲請簡易判決處刑（八十八年度偵字第四四○四
號），由本院改以通常程序審理，判決如左：
    主  文
甲○○後備軍人，居住處所遷移，無故不依規定申報，致使臨時召集令無法送達，累
犯，處有期徒刑肆月，如易科罰金以佰元折算壹日。
    事  實
一、甲○○前因偽造文書案件，經法院判處有期徒刑八月確定，嗣經更定執行刑後，
    甫於民國八十七年三月三十一日執行完畢，仍不知悔改，而其係後備軍人，原住
    嘉義縣太保市太保里二鄰太保四七號，於八十八年四月十五日遷出上開處所無故
    不依規定申報，致使嘉義團管區司令部所發指定應於八十八年五月十六日前往鳳
    山工協新村報到之臨時召集令無法送達。
二、案經台中師管區司令部移送臺灣嘉義地方法院檢察署檢察官偵查聲請簡易判決處
    刑，由本院改以通常程序審理。
    理  由
一、訊據被告甲○○對於自八十八年四月十五日起，即自嘉義縣太保市太保里二鄰太
    保四七號設籍處遷離，至臺中工作，而未依規定向戶政及兵役機關申報，亦未與
    家人聯絡等情坦承不諱，惟否認有何妨害兵役之犯行，辯稱：因為火災就沒有住
    在太保住址云云，經查：被告甲○○離去上開住所，轄區警員將臨時召集令送達
    同戶內之被告之母呂馬素霞，惟其母未收受，並向警方報案指被告已離去上址等
    事實，業據警員李文智供證，並有呂馬素霞警訊筆錄影本附於偵卷可稽（見偵卷
    第三一頁至三二頁背面）。此外並有臨時召集令及回執、後備軍人移送法辦年籍
    表等附於偵查卷可參（見偵查卷第一頁至第八頁），至被告所辯因火災就沒有住
    在上開住址云云，經核其所陳之火災乃係發生於八十九年中（見本院九十一年他
    字第四四頁），而本件妨害兵役之案件乃係在八十八年四月，是被告所辯顯與本
    案不相關。本件事證明確，被告犯行堪以認定。
二、按預備士官、常備兵、補充兵在服役期間因入營前犯案而停役，於其受不起訴處
    分或經諭知無罪、免訴、免刑、緩刑、不受理判決而撤銷羈押；或受刑事、保安
    處分經執行完畢或經赦免、假釋減刑而釋放者，為後備軍人，應予回役，後備軍
    人管理規則第四十三條第三款定有明文，是服役期間因刑罰執行完畢，未回役前
    ，應為後備軍人。又查被告行為後，妨害兵役治罪條例業於九十一年六月二十六
    日修正公布，依修正後妨害兵役治罪條例第二十五條規定，該條例自公布日施行
    ，是依中央法規標準法第十三條之規定，應自同年六月二十八日起發生效力。其
    中有關後備軍人，居住處所遷移，無故不依規定申報，致使臨時召集令無法送達
    部分，修正後妨害兵役治罪條例第十條第三項規定，依同法第五條科刑，應處五
    年以下有期徒刑，比較修正前同法第十一條第三項規定，依同法第六條科刑，應
    處六月以上五年以下有期徒刑，應屬修正後之規定處罰較輕，依刑法第二條第一
    項前段之規定，應適用裁判時之法律。故核被告所為，係犯修正後妨害兵役治罪
    條例第十條第三項之無故不通報致臨時召集令無法送達罪，應依同條例第五條之
    刑罰科刑。被告有犯罪事實欄所示之前科，有刑案資料查證紀錄表一份附卷可稽
    ，其於五年內再犯本件有期徒刑以上之罪，應依刑法第四十七條之規定加重其刑
    。爰審酌被告身為後備軍人，明知不在戶籍地居住，竟無故不依規定申報，影響
    國家兵役業務之進行，惟犯後態度尚佳等一切情狀，量處如主文所示之刑，併諭
    知易科罰金之折算標準。又按被告行為後，刑法第四十一條業於九十年一月十日
    修正公布施行，並於同年月十二日生效，依修正後之刑法第四十一條第一項規定
    「犯最重本刑為五年以下有期徒刑以下之刑之罪，而受六個月以下有期徒刑或拘
    役之宣告，因身體、教育、職業或家庭之關係或其他正當理由，執行顯有困難者
    ，得以一元以上三元以下，易科罰金。但確因不執行所宣告之刑，難收矯正或難
    以維持法秩序者，不在此限」。比較上開新、舊法，修正後之刑法第四十一條第
    一項就得宣告易科罰金之範圍較修正前之舊法為廣，依刑法第二條第一項前段規
    定，自應適用裁判時之法律即修正後之刑法第四十一條第一項規定，諭知易科罰
    金之折算標準。
據上論斷，應依刑事訴訟法第四百五十二條、二百九十九條第一項前段，妨害兵役治
罪條例第十條第一項第三款、第三項、第五條，刑法第十一條前段、第二條第一項前
段、第四十一條第一項、第四十七條、罰金罰鍰提高標準條例第二條，判決如主文。
本案經檢察官陳鈴香到庭執行職務。
中    華      民      國     九十二    年      一     月      八      日
                          臺灣嘉義地方法院刑事第三庭
                              審判長法官  沈  福  財
                                    法官  許  兆  慶
                                    法官  林  福  來
右正本證明與原本無異。
如不服本判決，應於判決送達後十日內向本院提出上訴狀（應附繕本）。
中      華      民      國     九十二    年      一     月      八      日
                                  書記官  尹  玉  琪
附論罪科刑依據之法條：
修正後妨害兵役治罪條例第十條
後備軍人有左列行為之一者，處一年以下有期徒刑、拘役或科新臺幣九萬元以下罰金
：
一、離營歸鄉無故不依規定報到，或重複申報戶籍者。
二、無故拒絕調查，或體格檢查不到者。
三、居住處所遷移，無故不依規定申報者。
國民兵犯前項第二款、第三款之罪者，處六月以下有期徒刑、拘役或科新臺幣三萬元
以下罰金。
後備軍人犯第一項之罪或國民兵犯第二項之罪，致使召集令無法送達者，以意圖避免
召集論；分別依第五條或第六條科刑。
修正後妨害兵役治罪條例第五條
意圖避免動員召集或臨時召集，而有左列行為之一者，處五年以下有期徒刑：
一、捏造免役、除役、轉役、緩召、逐次召集或儘後召集原因者。
二、毀傷身體者。
三、緩召、逐次召集或儘後召集原因消滅後，無故逾三十日，未自動申報者。
四、拒絕接受召集令者。
五、應受召集，無故逾入營期限二日者。
六、使人頂替本人應召者。


司法院資訊處製作；財團法人民間司法改革基金會備份。
